【裁判字號】    99,聲,323
【裁判日期】    990429
【裁判案由】    返還提存物
【裁判全文】
臺灣桃園地方法院民事裁定               99年度聲字第323號
聲  請  人  甲○○
            乙○○
            子○○
            辛○○
            癸○○
            壬○○
共同代理人  丑○○即鄧仁春
相  對  人  庚○○
            己○○    生前最後.
            戊○○    生前最後.
            丁○○
            黃瑜芬即丙○○○
上列當事人間聲請返還提存物事件，本院裁定如下：
    主  文
聲請駁回。
    理  由
一、按訴訟終結後，供擔保人證明已定20日以上之期間，催告受
    擔保利益人行使權利而未行使者，法院應依供擔保人之聲請
    ，以裁定命返還其提存物，民事訴訟法第104 條第1 項第3
    款前段定有明文。又該條之規定，於其他依法令供訴訟上之
    擔保者，準用之，同法第106 條亦定有明文。上開條文所謂
    「訴訟終結」固應從廣義解釋，包括本案訴訟終結或執行程
    序終結在內。然按人之權利能力，始於出生，終於死亡；有
    權利能力者，有當事人能力，民法第6 條、民事訴訟法第40
    條第1 項亦分別定有明文。而當事人能力是否欠缺，乃法院
    應依職權調查之事項，若原告起訴前，被告已經死亡者，原
    告之訴即因被告欠缺當事人能力之要件，且屬無從命補正事
    項，法院自應依同法第249 條第1 項第3 款之規定以裁定駁
    回之。又當事人若於起訴前死亡者，其訴訟即屬欠缺當事人
    能力之要件（最高法院91年度臺上字第455 號裁判意旨可供
    參考）。而上開民事訴訟法有關當事人能力之規定，於非訟
    事件關係人準用之，非訟事件法第11條復有明文。
二、本件聲請意旨略以：聲請人前遵鈞院80年度全字第1026號民
    事假處分裁定，以鈞院80年度存字第1337號提存新臺幣（下
    同）11萬元在案。茲因上開假處分裁定業經鈞院准予撤銷，
    且聲請人於此執行程序終結後，並已寄發存證信函通知相對
    人於收受通知後21日內行使權利，而相對人於收受前開通知
    後，於所定期間屆滿仍未行使權利，爰依法聲請准予返還前
    開提存物等語。並據提出本院98年度全聲字第193 號撤銷假
    處分裁定影本乙份、民國99年1 月18日平鎮山仔頂郵局第9
    號存證信函正本乙紙、相對人收件回執正本5 份、相對人暨
    其繼承人戶籍謄本正本10份為證。
三、經查，聲請人前依本院80年度全字第1026號民事假處分裁定
    ，以本院80年度存字第1337號提存11萬元，嗣又聲請本院以
    98年度全聲字第193 號民事裁定撤銷上開假處分裁定確定，
    本院民事執行處亦據以撤銷本件80年度執全字第812 號假處
    分強制執行程序等事實，除據聲請人提出上開書證可稽外，
    並經本院依職權調閱上開各事件之卷宗查核屬實。又聲請人
    固主張其已於99年1 月18日寄發存證信函通知本件受擔保利
    益人即相對人於一定期間內向法院行使權利，然查，本件相
    對人己○○、戊○○已分別於99年1 月6 日、81年11月27日
    死亡，則聲請人於渠等死亡後始寄發前開存證信函通知，難
    生催告行使權利之效果；且本件聲請就相對人己○○、戊○○之部分，為無當事人能力，已屬無從命補正之事項，揆諸
    首揭法律規定及說明，此部分尚有未合，應予駁回。
四、再查，聲請人對相對人黃瑜芬即丙○○○、丁○○所寄發之
    上開存證信函均係遭「招領逾期」為由退還，另就相對人庚○○之存證信函係寄送至桃園縣平鎮市南勢村平鎮19之3 號
    ，而非送達於相對人庚○○設在桃園縣平鎮市○○里○○鄰○○路○段213 號之戶籍地址等事實，則有退回之信封兩份、
    99年1 月18日平鎮山仔頂郵局第9 號存證信函、收件回執、
    相對人戶籍謄本附卷可稽，是前揭催告尚難認為已生到達相
    對人黃瑜芬即丙○○○、丁○○、庚○○之效力，與首揭法
    律規定應於訴訟終結後定期催告行使權利之要件不符，故本
    件聲請就相對人黃瑜芬即丙○○○、丁○○、庚○○之部分
    於法難認相合，亦應駁回。
五、爰裁定如主文。
中    華    民    國    99    年    4     月    29    日
              民事第二庭    法  官  張震武
以上正本係照原本作成
如對本裁定抗告須於裁定送達後10日內向本院提出抗告狀，並繳
納抗告裁判費新臺幣1,000 元。
中    華    民    國    99    年    4     月    29    日
                            書記官  顏伯儒

司法院資訊處製作；財團法人民間司法改革基金會備份。
